【裁判字號】    98,交聲,2566
【裁判日期】    981207
【裁判案由】    違反道路交通管理處罰條例聲明異議
【裁判全文】
臺灣桃園地方法院刑事交通事件裁定    98年度交聲字第2566號
原處分機關  臺北市交通事件裁決所
異  議  人
即受處分人  甲○○
上列異議人即受處分人因違反道路交通管理處罰條例案件，對於
臺北市交通事件裁決所民國98年9 月18日北市裁罰字第裁22-AEY
006366號違反道路交通管理事件裁決書（原舉發通知單案號：臺
北市政府警察局中正第二分局北市警交字第AEY006366 號）所為
之處分聲明異議，本院裁決如下：
    主  文
異議駁回。
    理  由
一、原處分意旨略以：異議人即受處分人甲○○於民國98年8 月
    1 日晚上11時51分許，駕駛車牌號碼6886-MX 號自用小客車
    ，行經臺北市○○路196 號前，因酒後駕車經實施酒精濃度
    測試，其吐氣所含酒精濃度達0.28MG/L，超過規定標準（0.
    25-0.4），遭臺北市政府警察局中正第二分局員警當場舉發
    ，並填掣北市警交字第AE Y006366號舉發違反道路交通管理
    事件通知單（下稱舉發違規通知單）對受處分人舉發「酒後
    駕車（0.28MG/L）」之違規，並移送原處分機關處理，嗣經
    原處分機關於98年9 月18日依道路交通管理處罰條例第35條
    第1 項第1 款及違反道路交通管理事件統一裁罰基準及處理
    細則第41、43、44、67條規定，以北市裁罰字第裁22-AEY00
    6366號違反道路交通管理事件裁決書（下稱裁決書），認定
    受處分人「汽車駕駛人酒精濃度超過規定標準（0.25-0.4）
    」而裁處罰鍰新臺幣（下同）19,500元，並吊扣駕駛執照12
    個月及應參加道路交通安全講習之處分在案。
二、聲明異議意旨略以：異議人因酒測前服用感冒糖漿，而員警
    未給予15分鐘休息時間，亦不准伊喝水，就要求伊於漱完口
    後，深呼吸進行檢測，加上員警大聲說不馬上檢測就開拒絕
    受檢，伊因第一次接受員警酒測，擔心被開立拒檢，於伊體
    內仍有感冒糖漿物質之情形下呼氣，致受檢值為0.28MG/L，
    超出開單標準0.01 MG/L ，伊要求重測亦遭員警拒絕。且施
    測員警並未依程序給予伊驗證儀器檢驗證明、校正紀錄，亦
    未給予15分鐘緩衝期間或喝水，而上開違誤實有造成酒精濃
    度檢測結果產生誤差之可能，然原處分未查，實難令人信服
    ，為此聲明異議請求撤銷原處分云云。
三、按汽車駕駛人有飲用酒類或其他類似物後其吐氣所含酒精濃
    度超過每公升0.25毫克或血液中酒精濃度超過百分之0.05以
    上，不得駕車，道路交通安全規則第114 條第1 項第2 款定
    有明文。次按汽車駕駛人，駕駛汽車經測試檢定酒精濃度超
    過規定標準，處15,000元以上60,000元以下罰鍰，並當場移
    置保管該汽車及吊扣其駕駛執照1 年，並應接受道路交通安
    全講習，亦分別經道路交通管理處罰條例第35條第1 項第1
    款、第24條第1 項第2 款定有明文。
四、經查：
  (一)本件異議人甲○○於民國98年8 月1 日晚上11時51分許，駕
    駛車牌號碼6886-MX 號自用小客車行經臺北市○○路196 號
    前，經警當場攔檢測試其呼氣所含酒精濃度達0.28MG/L等情
    ，有酒精濃度測試單、臺北市政府警察局中正第二分局北市
    警交字第AEY006366 號舉發違規通知單及原處分裁決書附卷
    可稽，而異議人就其於駕駛前開車輛而遭警攔檢前2 個半小
    時，確有於其友人家中飲用酒類乙節，亦據其於交通違規案
    件陳述書狀上所載明，有陳述書1 份在卷可佐，是堪認異議
    人確有上開酒後駕車，且經檢定其呼氣所含酒精濃度超過規
    定標準之事實無訛。
  (二)異議人雖執前詞為辯，然依內政部警政署所制定之「取締酒
    後駕車程序」，警員於實施酒測前所需確認者僅係受測者是
    否飲酒結束15分鐘以上，其目的乃為避免若干受測者常以甫
    飲酒或食用含有酒精之食品，口中可能留有較高濃度之酒精
    影響測試結果而質疑酒測正確性，為免徒增執法爭議之作法
    ，故要求有15分鐘之間隔使受測者可將該酒精殘留物自然吞
    嚥，或在飲酒結束未滿15分鐘之情況下，酌情提供礦泉水使
    受測者以漱口之方式將該酒精殘留物加速吞嚥，故若受測者
    確已飲酒結束超過15分鐘，實施酒測前自無再預留15分鐘間
    隔或提供礦泉水讓受測者漱口之必要，並非確認受測者已飲
    酒結束15分鐘以上及提供礦泉水供受測人漱口兩者應併行，
    始為適法。而本件異議人自承其係於遭實施檢測前2 個半小
    時有飲用酒類，則其於飲酒後至遭攔檢時已逾15分鐘，從而
    ，本件異議人於接受檢測前，即已無預留15分鐘間隔或提供
    礦泉水漱口之必要。又異議人雖另辯稱：其於遭實施檢測前
    15分鐘內曾飲用感冒糖漿，因於體內仍有感冒糖漿物質之情
    形下呼氣，致受檢值超出標準云云，然感冒糖漿成分中至多
    僅包含具有解熱、鎮痛、止咳功能之成分，非若酒類含有酒
    精成分，感冒糖漿既非含酒類之物品，尚難認有影響酒精濃
    度測試值之疑慮。況本件異議人遭攔檢後，已先經員警提供
    礦泉水漱口後始實施酒精濃度檢測乙節，亦為異議人所不否
    認，而提供礦泉水供受檢測者漱口之目的係為加速受測者口
    中可能殘留較高濃度之酒精之吞嚥，亦如前述，則本件施測
    之員警既已提供礦泉水供異議人漱口，諒已能除去異議人口
    中殘留酒精成分致影響檢測結果正確性之因素，而合於前述
    之取締程序規範，已無再預留15分鐘間隔之必要，則異議人
    僅以施測員警未准其喝水並再給予15分鐘間隔之要求而認本
    件檢測結果未臻準確，殊無可採。
  (三)再異議人雖另辯稱：本件檢測前，員警並未予其檢視儀器校
    正紀錄、檢測證明之機會，認員警用以檢測呼氣酒精濃度之
    儀器未經合格檢定，是本件檢測結果容有誤差云云。然本件
    經本院依職權函請舉發單位檢送本件檢測儀器之檢定資料結
    果為：本件所用之檢測儀器係INTO XIMETERS 廠牌、型號為
    RBT IV、器號為022201/089271 、規格為電化學式之呼氣酒
    精測試器，於98年4 月29日經依規定移送行政院經濟部標準
    檢驗局檢定合格，而其有效期間為1 年，並於同年6 月26日
    經志伸股份有限公司工程師保養查核測試操作功能亦屬正常
    ，且該儀器自檢測合格至本件實施檢測時，使用次數僅52次
    ，亦在有效使用範圍1,000 次內乙節，有卷附之臺北市政府
    警察局中正第二分局98年10月7日 以北市警中正二分交字第
    09831356600 號函暨其所檢附之酒精濃度測試單、經濟部標
    準檢驗局M0JA0000000 號呼氣酒精測試器檢定合格證書、志
    伸股份有限公司呼氣式酒精測試器保養及查核測試報告影本
    各1 紙可資參酌，足認本件所使用之呼氣酒精濃度測試器係
    屬經檢定合格且操作功能正常之儀器，則其檢測結果自屬可
    信。再異議人亦未提出足影響檢測儀器正確性之其他積極證
    據，尚難僅因員警未事先供其檢視儀器校正紀錄、檢測證明
    即認本件檢測之結果並非可信。是本件異議人以上揭情詞置
    辯，要無理由，均無足採。
五、綜上所述，異議人甲○○確有前開違規行為甚明，堪可認定
    。原處分機關依道路交通管理處罰條例第35條第1項第1款、
    第24條第1項第2款及違反道路交通管理事件統一裁罰基準表
    之規定，裁處受處分人19,500元，並吊扣駕駛執照12個月及
    應參加道路交通安全講習之處分，核無違誤或不當，本件異
    議人之異議為無理由，應予駁回。
據上論斷，應依道路交通案件處理辦法第19條，裁定如主文。
中    華    民    國    98    年    12   月      7    日
                    交通法庭  法  官  蔡世芳
以上正本證明與原本無異。
如不服本裁定，應於裁定送達後5 日內向本院提出抗告狀。
                              書記官  張尹嫚
中    華    民    國    98    年    12    月    7     日


司法院資訊處製作；財團法人民間司法改革基金會備份。
